臺灣高雄地方法院刑事判決　　　　　　　　　　　　九十一年度訴字第三三四號
　　公　訴　人　臺灣高雄地方法院檢察署檢察官
　　被　　　告　乙○○
　　指定辯護人　甲○
右列被告因殺人未遂等案件，經檢察官提起公訴（九十一年度偵字第二二○五八號）
，甲○判決如左：
    主  文
乙○○殺人未遂，處有期徒刑伍年貳月。
    事  實
一、乙○○前曾有傷害、竊盜及違反麻醉藥品管理條例等犯罪前科（未構成累犯），
    透過其兄之關係而認識丙○○。於民國九十年間，丙○○因見乙○○失業中，因
    而主動交付款項予乙○○，以供乙○○吃飯所需，乙○○食髓知味，即自九十年
    間起至九十一年十月四日止，陸續前往丙○○所經營位於高雄市楠梓區○○○路
    一七八二號「姑娘檳榔攤」，向丙○○索取新台幣（下同）一百元至三百元不等
    之金錢。嗣於九十一年十月四日中午十一時五十二分許，乙○○酒後前往上址丙
    ○○所經營之「姑娘檳榔攤」，欲向丙○○再度索取金錢時，丙○○以分別已於
    九十一年十月三日及同年月四日上午，甫各交付乙○○一百元之款項，遂認乙○
    ○索求無度，而拒絕再交付款項，乙○○頓心生不滿，竟基於殺人之犯意，隨即
    於九十一年十月四日中午十一時五十四分許，進入上址丙○○所經營「姑娘檳榔
    攤」廚房內，拿取魚刀乙支，朝正在檳榔攤辦公室內之丙○○頭部，自正面揮砍
    二刀，因丙○○以坐椅阻擋，始未砍中。丙○○見狀即乘機奪門跑出該檳榔攤外
    ，惟乙○○仍不罷手，復持刀隨即追趕在後，乙○○與丙○○二人追繞著該檳榔
    攤外所停放自小客車約十幾圈（約計有六、七分鐘之久），期間乙○○因追趕不
    著，即以相隔約一輛自小客車長之距離，持刀射向丙○○頭部，幸因丙○○閃避
    得宜，而未被射中，乙○○即隨手又拾起路旁木棍乙支，追趕丙○○。適有丙○
    ○之友人騎乘機車行經該處，而將丙○○載走，丙○○始倖免於難。嗣經警據報
    到達現場，扣得上開魚刀乙支，並於九十一年十月四日下午八時三十分許，循線
    逮捕乙○○而查獲。
二、案經丙○○訴由高雄市政府警察局楠梓分局報請台灣高雄地方法院檢察署檢官偵
    查起訴。
    理  由
一、訊據被告乙○○固坦認確自九十年間起至九十一年十月四日止，陸續前往上址丙
    ○○所經營「姑娘檳榔攤」，向丙○○索取金錢，而於九十一年十月四日中午十
    一時五十二分許，酒後前往上開檳榔攤欲向丙○○再度索取金錢時，因丙○○拒
    絕交付款項，一時氣憤下，隨即於同（四）日中午十一時五十四分許，進入該檳
    榔攤廚房內，拿取魚刀乙支，朝正在檳榔攤辦公室內之丙○○揮砍，均未砍中，
    丙○○即奪門跑出該檳榔攤外，其並持刀隨即追趕在後，二人即追繞著該檳榔攤
    外所停放自小客車，期間因追趕不著，即以相隔約一輛自小客車長之距離，將刀
    丟向丙○○，並未丟中，後有丙○○之友人騎乘機車行經該處，即將丙○○載走
    等事實不諱，惟矢口否認上揭犯行，辯稱：丙○○平日都很照顧伊，見伊失業中
    ，而拿取金錢給伊吃飯，是丙○○自願拿錢給伊的，伊並無恐嚇丙○○，而於九
    十一年十月四日中午，伊酒後再度前往上址檳榔攤欲向丙○○索取金錢時，丙○
    ○即指責伊「我錢拿給你吃飯，你卻拿去喝酒，你這樣喝酒還有什麼前途」等語
    ，並拒絕交付款項，伊因一時氣憤，進入廚房內拿取魚刀，並在該檳榔攤辦公室
    內朝丙○○揮砍，後繞著停放在該檳榔攤外之自小客車追丙○○，期間並將該魚
    刀丟向丙○○，但均未砍中或丟中丙○○，至於有無拾起木棍追打丙○○，伊已
    忘記，後丙○○即搭乘機車離去，而伊僅係因一時氣憤，欲嚇嚇丙○○而已，並
    無殺丙○○的意思云云。惟查：
  (一)被告乙○○確自九十年間起至九十一年十月四日止，前往上址丙○○所經營「姑
    娘檳榔攤」，向丙○○索取金錢，而於九十一年十月四日中午十一時五十二分許
    ，酒後前往上開檳榔攤欲向丙○○再度索取金錢時，因丙○○拒絕交付款項，一
    時氣憤下，隨即於同（四）日中午十一時五十四分許，進入該檳榔攤廚房內，拿
    取魚刀乙支，朝正在檳榔攤辦公室內之丙○○揮砍，均未砍中，丙○○即奪門跑
    出該檳榔攤外，其並持刀隨即追趕在後，二人即追繞著該檳榔攤外所停放自小客
    車，期間因追趕不著，即以相隔約一輛自小客車長之距離，將刀丟向丙○○，並
    未丟中，後有丙○○之友人騎乘機車行經該處，即將丙○○載走等事實，業據被
    告於警訊及偵、審時供承不諱。復證人即被害人丙○○於甲○審理時證稱：伊因
    與被告之兄係朋友關係，而於九十年間認識被告，被告原係從事紋身工作，後即
    失業，而於被告前來伊所經營之檳榔攤時，伊詢問被告有無吃飯，被告沒有回答
    ，伊即主動交付款項給被告吃飯，後被告即經常前來向伊索取金錢，伊均係自願
    交付款項給被告的，但伊有勸告他，要他去找份工作，好好的賺錢，如果不行的
    話，再給他錢等語，而於九十一年十月四日中午，被告又前來欲索取金錢，因於
    九十一年十月三日伊已給被告一百元，及於同年月四日上午又給他一百元，所以
    伊即向被告稱「你早上已拿過一百元，現在又要來拿」，而拒絕交付款項，當時
    伊係在檳榔攤辦公室內泡茶，後見被告進入伊廚房，伊正想被告為何進去廚房，
    而回頭觀看時，即見被告持魚刀衝出，並朝伊揮砍二刀，伊有閃過，並持所坐椅
    子推開被告，隨即往外跑去，被告就持刀追出來，二人即繞著停放在檳榔攤外之
    自小客車，期間被告因追不到伊，以相隔約一輛自小客車之距離，持刀朝伊頭部
    射來，伊反射動作往旁邊閃躲，幸好閃過，後被告即撿起棍子追伊，後因友人騎
    機車行經該處，伊就請友人將伊載走等語。證人即「姑娘檳榔攤」員工鄭秀婷於
    甲○審理時證述：於九十一年十月四日中午，被告前來並進入辦公室找伊老闆丙
    ○○，因檳榔攤與辦公室是有隔間的，所以裡面的情形伊並不清楚，後見被告持
刀追著丙○○，二人追繞著檳榔攤外之自小客車，伊見狀即持行動電話報警，並
    於追趕過程中，見被告以相隔約一輛自小客車之距離，持刀射向丙○○頭部，丙
    ○○有閃過去，後見被告再持木棍追趕著丙○○，後丙○○即搭乘機車離去，而
    於二人均離開後，警察即到達現場等語。又經甲○當庭勘驗現場錄影帶結果：「
    錄影帶為四格畫面，左下方為檳榔攤辦公室情形。於九十一年十月四日中午十一
    時五十二分許，被告進入該檳榔攤辦公室，與被害人交談，後被告即坐在該辦公
    室椅子，被害人坐在辦公桌前泡茶。於同（四）中午十一時五十四分許，被告站
    起來，並走向後面（廚房）。於同（四）日中午十一時五十五分許，被告自廚房
    持刀出來，並持刀自正面朝被害人頭部揮砍，被害人即持所坐椅子擋住被告，二
    人爭執出畫面，後見被害人匆忙跑出辦公室，被告持刀緊追在後，旋見右下方畫
    面（檳榔攤外情形），二人開始繞著一輛自小客車追、躲。於同（四）日中午十
    一時五十六分，檳榔攤店員見被告與被害人衝出檳榔攤，即持行動電話報警。於
    同（四）日中午十一時五十八分許，在右下方畫面（檳榔攤外情形），見被害人
    跑進畫面，被告亦隨即追趕在後。於同（四）的中午十二時六分許，警察到達現
    場。」等情，有甲○九十一年十二月四日勘驗筆錄、及錄影帶乙卷在卷足憑。且
    有上開魚刀乙支扣案可證。
  (二)綜據上述事證以觀，於九十一年十月四日中午十一時五十二分許，被告酒後前往
    上址丙○○所經營之「姑娘檳榔攤」，欲向丙○○再度索取金錢時，因被告於前
    （三）日已向丙○○索取一百元，及於同（四）日上午亦已索取一百元，丙○○
    不堪其擾，而拒絕再交付款項，被告頓心生不滿，隨即於同（四）日上午十一時
    五十四分許，進入上址丙○○所經營「姑娘檳榔攤」廚房內，拿取魚刀乙支，朝
    正在檳榔攤辦公室內之丙○○頭部，自正面揮砍二刀，因丙○○以坐椅阻擋，始
    未砍中，丙○○即奪門跑出該檳榔攤外，被告復持刀隨即追趕在後，二人追繞著
    該檳榔攤外所停放自小客車約十幾圈（約計有六、七分鐘之久），期間被告因追
    趕不著，即以相隔約一輛自小客車長之距離，持刀射向丙○○頭部，幸因丙○○
    閃避得宜，而未被射中，被告即隨手又拾起路旁木棍乙支，追趕丙○○，適有丙
    ○○之友人騎乘機車行經該處，而將丙○○載走，丙○○始倖免於難等情，堪予
    認定。
  (三)按魚刀為利器，而頭部屬人體之要害部位，持刀械之利器砍向或射向人之頭部，
    足以致人於死，為一般人所具之常識，更為被告所明知。被告持魚刀自正面由上
    往下朝被害人之頭部揮砍，甚於追趕被害人時，以相隔約一部自小客車長之距離
    ，持刀射向被害人頭部，依此客觀情事，謂無殺人犯意，孰能置信？復被告於揮
    砍未中被害人時，持刀追趕被害人約計六、七分鐘之久，並因追趕未著而持刀射
    向被害人頭部，且於持刀射向被害人未果後，另拾起木棍接續追打被害人，嗣經
    被害人之友人騎乘機車行經該處，而將被害人載離，被害人始倖免於難，益徵被
    告有殺人之意甚明。又苟如被告所言，其僅係欲嚇嚇被害人，則被告豈會自廚房
    取刀後，即持刀自正面朝被害人之頭部猛力揮砍，並接續持刀追趕被害人，復於
    追趕未著時，持刀射向被害人頭部，並拾起木棍追擊被害人，足見被告當時顯係
    基於殺人之犯意甚明。是被告所辯：伊僅係欲嚇嚇被害人，並無殺被害人的意思
    云云，應係事後卸責之詞，不足採信。
  (四)綜上所述，本件事證明確，被告上開之犯行，實堪認定。
二、核被告乙○○所為，係犯刑法第二百七十一條第二項、第一項之殺人未遂罪。被
    告已著手於犯罪行為之實施，而未至死亡之結果，為未遂犯，酌依刑法第二十六
    條前段規定，減輕其刑。爰審酌被告之品行非佳，僅因被害人不願再交付款項供
    其花用，即對其平日照顧有加之被害人起殺人之犯意，持魚刀欲砍殺被害人，追
    殺被害人約計六、七分鐘之久，其不僅未感恩圖報，甚而恩將仇報，惡性非輕，
    惟念及被害人並未因此而受有傷害，犯罪之手段、目的，及犯後態度等一切情狀
    ，量處如主文所示之刑，以資懲儆。另扣案之魚刀乙支，雖係被告供本件犯罪所
    用之物，惟該魚刀並非被告所有，而係被害人丙○○所有，業據被告供述及被害
    人陳述在卷，亦非違禁物，爰不另為沒收之諭知，附此說明。
三、公訴意旨另謂：被告乙○○意圖為自己不法之所有之概括犯意，自九十一年九月
    十四日起，連續在丙○○所經營位於高雄市○○區○○里○○○路一七八二號之
    「姑娘檳榔攤」處，向丙○○恐嚇稱：「你要小心一點。」等語，索取一百至三
    百元不等，丙○○因此多次交付上開金額，至同年十月三日晚上，重施故技仍取
    得一百元。嗣被告乙○○於同月四日十二時許，復承前開恐嚇取財之概括犯意，
    至前述「姑娘檳榔攤」處，向丙○○恐嚇索取金錢遭拒。因認被告乙○○亦連續
    涉犯刑法第三百四十六條第一項之恐嚇取財罪嫌。然查：被告乙○○於警訊及偵
    、審時辯稱：伊與被害人丙○○係朋友關係，丙○○見伊失業中，而自願拿取款
    項予伊，供伊吃飯之用，伊並無恐嚇丙○○等語。證人即被害人丙○○於甲○審
    理時證述：於九十年間伊即與被告認識，被告原係從事紋身工作，後即失業，而
    於被告前來伊所經營之檳榔攤時，伊詢問被告有無吃飯，被告沒有回答，伊即主
    動交付款項給被告吃飯，後被告即經常前來向伊索取金錢，伊均係自願交付款項
    給被告的，但伊有勸告他：「去找份工作，好好的賺錢，如果不行的話，我再給
    你錢」等語，而於案發前幾日，被告向伊索取金錢時，伊有指責被告不務正業，
    後即將錢交給被告，被告可能因伊經常指責他，並先前係給他三、四百元，後來
    越來越少，僅給他一百元，因而不高興，而於拿取款項後離去之際向伊稱要伊小
    心一點，故均係伊自願給被告錢的，被告並無向伊恐嚇等語。準此，證人丙○○
    係因與被告為朋友關係，見被告失業中，而自願交付款項予被告花用，又被告係
    因證人丙○○經常指責其不務正業，始向稱證人丙○○稱：「你要小心一點」等
    語，並非基於恐嚇取財之犯意，證人丙○○亦非因此而心生畏懼，始交付款項等
    情，堪予認定。是尚難僅據證人即被害人丙○○於警訊中之指訴，在無其他證據
    足資佐證之情形，遽認被告確有上開恐嚇取財之犯行。此外，復查並無其他積極
    證據足認被告確有為公訴人所指之恐嚇取財犯行，本應為無罪之諭知，惟公訴意
    旨既認此部分與前開論罪科刑部分有方法、結果之牽連犯關係，屬裁判上一罪，
    故不另為無罪之諭知，附此敘明。
據上論斷，應依刑事訴訟法第二百九十九條第一項前段，刑法第二百七十一條第二項
、第一項、第二十六條前段，判決如主文。
中      華      民      國      九十一    年      十二    月    十一    日
                                  臺灣高雄地方法院刑事第六庭
                                      法  官   洪榮家
右正本證明與原本無異。
如不服本判決，應於判決送達後十日內，向甲○提出上訴狀。
                                      書記官   陳寰瑛
中      華      民      國      九十一    年      十二    月    十一    日
附錄本案論罪科刑法條全文：
刑法第二百七十一條第二項、第一項：
  殺人者，處死刑、無期徒刑或十年以上有期徒刑。
  前項之未遂犯罰之。
